臺灣南投地方法院民事裁定
110年度監宣字第183號
聲  請  人  陳羽琳  

相  對  人  周麗萍  

關  係  人  陳正龍  

關  係  人  陳清水  

上列聲請人對於相對人聲請監護宣告事件，本院裁定如下：
    主    文
一、宣告周麗萍（女，民國00年0月0日出生，身分證統一編號：
　　Z000000000號）為受輔助宣告之人。
二、選定陳羽琳（女，民國00年0月00日出生，身分證統一編號
    ：Z000000000號）為受輔助宣告人周麗萍之輔助人。
三、程序費用由受輔助宣告人周麗萍負擔。
    理    由
一、聲請意旨略以：聲請人為相對人周麗萍之女，相對人自民國
    108年11月29日因顱內動脈瘤破裂合併蜘蛛網膜下出血加水
    腦症，雖經送醫治療均不見起色，近日更因精神障礙或其他
    心智缺陷，致不能為意思表示或受意思表示，或不能辨識其
    意思表示之效果；爰依法聲請准予對相對人為監護宣告，並
    選定聲請人為監護人，指定關係人陳正龍為會同開具財產清
    冊之人等語。
二、按法院對於監護宣告之聲請，認為未達應受監護宣告之程度
    ，而有輔助宣告之原因者，得依聲請或依職權以裁定為輔助
    之宣告。家事事件法第174條第1項定有明文。次按，對於因
    精神障礙或其他心智缺陷，致其為意思表示或受意思表示，
    或辨識其意思表示效果之能力，顯有不足者，法院得因本人
    、配偶、四親等內之親屬、最近1年有同居事實之其他親屬
    、檢察官、主管機關或社會福利機構之聲請，為輔助之宣告
    。又受輔助宣告之人，應置輔助人。輔助人及有關輔助之職
    務，準用民法第1111條至第1111條之1規定。法院為輔助之
    宣告時，應依職權就配偶、四親等內之親屬、最近一年有同
    居事實之其他親屬、主管機關、社會福利機構或其他適當之
    人選定一人或數人為輔助人。而法院選定輔助人時，應依受
    輔助宣告之人之最佳利益，優先考量受輔助宣告之人之意見
    ，審酌一切情狀，並注意下列事項：一、受輔助宣告之人之
    身心狀態與生活及財產狀況。二、受輔助宣告之人與其配偶
    、子女或其他共同生活之人間之情感狀況。三、輔助人之職
    業、經歷、意見及其與受輔助宣告之人之利害關係。四、法
    人為輔助人時，其事業之種類與內容，法人及其代表人與受
    輔助宣告之人之利害關係。民法第15條之1第1項、第1113條
    之1、第1111條、第1111條之1亦定有明文。
三、經查，聲請人主張之事實，業據其提出相對人之親屬系統表
    、同意書、應受監護宣告人財產清冊、戶籍謄本、彰化基督
    教醫療財團法人彰化基督教醫院診斷證明書、相對人之全國
    財產稅總歸戶財產查詢清單、109年度綜合所得稅各類所得
    資料清單影本等件為證；另本院審驗相對人之心神狀況，於
    鑑定人即竹山秀傳醫院劉彥良醫師前訊問相對人，相對人對
    於本院之詢問其姓名、配偶姓名、子女人數、跟何人同住固
    能正確回答，惟對於其子女住何處、做何事、早餐吃什麼花
    多少錢則不能正確回答，可見其認知辨識及為意思表示之能
    力已有所欠缺；又經該院鑑定結論略以：綜合相對人過去之
    生活史、疾病史及相關身體檢查，認為相對人是中度失智症
    患者，雖可與人溝通，但認知思考功能明顯退化，對外界事
    物之知覺理會及判斷能力明顯減退。故符合因精神障礙或其
    他心智缺陷，致其為意思表示或受意思表示，或辨識其意思
    表示效果之能力，顯有不足等語，有該院110年11月25日110
    竹秀管字第1100916號函檢送之監護宣告鑑定報告書1份在卷
    足憑。是以，綜合上開精神鑑定結果及相對人接受本院訊問
    之情狀，本院認相對人之精神狀態，尚非完全不能為意思表
    示或受意思表示，亦非完全不能辨識其意思表示之效果，故
    未達應受監護宣告之程度，惟其為意思表示或受意思表示，
    或辨識其意思表示效果之能力，因受失智症之影響，致其認
    知功能不佳，而顯有不足之情形。從而，聲請人雖聲請對相
    對人為監護宣告，惟依相對人目前之狀況，以輔助宣告為當
    ，爰依職權為輔助宣告之諭知。
四、關於選定輔助人部分：
    本院審酌相對人前未訂有意定監護契約，而聲請人為相對人
    之女，其健康及經濟狀況尚可，與相對人共同生活，且陳明
    因相對人之子較忙碌，相對人之配偶年事已高，相對人希望
    由女兒監護，而聲請人有意願出任輔助人一職，且卷內亦無
    其他不適任之情事。綜上，堪認由聲請人擔任輔助人，符合
    相對人之最佳利益，爰選定聲請人為相對人之輔助人。
五、又聲請人雖同時提出會同開具財產清冊之人選即關係人陳正
    龍，然由民法第15條之2規定可知，受輔助宣告之人並未喪
    失行為能力，且依法並未完全剝奪其財產處分權。再參酌同
    法第1113條之1規定，並無準用同法第1094條、第1099條及
    第1099條之1、第1103條第1項之規定，亦即受輔助宣告人之
    財產，不由輔助人管理，輔助人對於受輔助宣告人之財產，
    並無規定須與經法院或主管機關所指定之人會同開具財產清
    冊。本件相對人之精神或心智狀況尚未達監護宣告之程度，
    而由本院對相對人為輔助之宣告，業如前述，揆諸上開說明
    ，本件毋庸指定會同開具財產清冊之人，附此敘明。
六、程序費用負擔之依據：家事事件法第177條第2項、第164條
    第2項。
中　　華　　民　　國 　110　　年　　11　　月　　29　　日
                家事法庭    法  官  黃立昌
以上正本係照原本作成。
如對本裁定抗告，須於裁定送達後10日之不變期間內，向本院提
出抗告狀，並繳納抗告費新臺幣1,000元。
中　　華　　民　　國 　110　　年　　11　　月　　29　　日
                            書記官　古紘瑋